臺灣高等法院臺南分院刑事判決　　　　　九十年度上訴字第一六九號　Ａ
　　　上　訴　人
　　　即　被　告　甲　○　○
右上訴人因竊盜案件，不服臺灣臺南地方法院九十年度訴緝字第四五號中華民國九十
年十月二十二日第一審判決（起訴案號：臺灣臺南地方法院檢察署八十五年度偵字第
七八二二號、八十五年度偵字第八一六二號），提起上訴，本院判決如左：
      主      文
上訴駁回。
      事      實
一、緣甲○○與吳我漲（業經本院以八十五年上訴字第一七三三號判決有期徒刑二年
    、強制工作三年，並經最高法院八十六年台上字第二二三三號上訴駁回確定在案
    ）係兄弟，與名為「黃騰育」（未據起訴）及綽號「清仔」、「德仔」、「宗仔
    」、「朝成」等姓名年籍不詳之成年男子，基於共同竊盜之犯意，合組竊盜集團
    ，專門竊取機車後予以拆解，再販售至大陸地區圖利，並以此為業。甲○○、黃
    騰育二人謀議由前開綽號「清仔」、「德仔」、「宗仔」、「朝成」等不詳姓名
    之成年人至台南縣市各處竊取機車，再將竊得之機車騎至台南市○○街○段五０
    一巷一三六弄二十七號旁，以黃騰育名義所承租之鐵皮屋內，交由吳我漲拆解，
    自民國（下同）八十五年六月二十八日起至同年七月五日止，共同於如附表所示
    之時間及地點竊得機車四十九輛，嗣於八十五年七月五日二十一時三十分許，在
    前開鐵皮屋處，為警查獲持拆解工具正在拆解機車之吳我漲，而循線供出上情。
二、案經台南縣警察局報請台灣台南地方法院檢察署檢察官偵查起訴。
      理      由
一、訊據上訴人即被告甲○○矢口否認其有為上揭常業竊盜之犯行，辯稱：伊確實有
    在台南市安南區土城附近開設過一家機車行，但是伊僅有收受贓物，並未有竊盜
    犯行，且伊與兄弟吳我漲感情不錯，不知為何伊要推給他云云。經查：
  (一)被告與吳我漲共同拆解機車，再販售至大陸圖利乙節，業據同案被告吳我漲於警
    訊時供述：甲○○與年約三十五歲左右名為「黃騰育」之男子及綽號「清仔」、
    「德仔」、「宗仔」、「朝成」等姓名年籍不詳之成年男子，合組竊盜集團，專
    門竊取機車後並予以拆解，再販售至大陸地區圖利，竊得機車並先交由伊在台南
    市○○街○段五０一巷一三六弄二七號拆解，伊拆解之機車，性能都十分良好，
    每部車大約都有六、七分新的狀態，而且每一部都還掛著車牌等語明確在卷（參
    見八十五年度偵字第七八二二號八十五年七月六日警訊筆錄），此參酌被告吳我
    漲亦自承於該置放拆解機車之倉庫遭查獲，並在該處查獲如附表所示之機車，且
    該機車均非廢棄機車（參見前開訊問筆錄）乙情觀之，衡諸常情，兄弟情誼既非
    不睦，自無空言誣陷之理，是另案被告吳我漲之上開供詞自揕採信。
  (二)此外，另有如附表所示之被害人乙○○等四十八人於警訊時分別指訴綦詳，並有
    贓物認領保管單及車輛竊盜車牌失竊個別認可資料四十八紙附卷足憑，被告前開
    所辯，僅係事後空言卸責之詞，實不足採信。
  (三)又刑法上所謂常業犯，指反覆以同種類行為為目的之社會活動之職業性犯罪而言
    ，至於犯罪所得之多寡，是否恃此犯罪為唯一之謀生職業，則非所問，縱令兼有
    其他職業，仍無礙於該常業犯罪之成立。本件被告雖辯稱當時其有小舢板在海上
    捉魚，惟其反覆以同種類行為為目的之竊盜犯罪，應係恃此犯罪為唯一之謀生職
    業，其屬常業犯應堪認定。
  (四)綜上所述，本件事證明確，被告前揭常業竊盜犯行均堪以認定，應予依法論科。
二、被告甲○○與另案被告吳我漲，及黃騰育等人合組竊盜集團，且拆卸機車規模達
    四十八輛觀之，其作案之集團化，及規模化，顯係以竊盜為常業，是其所為，係
    犯刑法第三百二十二條之常業竊盜罪。被告甲○○與同案被告吳我漲與名為「黃
    騰育」及綽號「清仔」、「德仔」、「宗仔」、「朝成」等不詳姓名之成年人等
    人，就上揭犯行，有犯意聯絡，及行為分擔，均為共同正犯。
三、原審援引刑事訴訟法第二百九十九條第一項前段，竊盜犯贓物犯保安處分條例第
    三條第二款、第四條，刑法第二十八條、第三百二十二條之規定，並參酌被告共
    組竊盜集團，於短期間內所侵害被害人法益之危害，及犯後態度等一切情狀，量
    處有期徒刑二年，以示懲儆。又以被告係屬竊車集團之成員，以竊盜罪為常業，
    為矯正其惡習，並諭知應於刑之執行前，令入勞動場所強制工作三年。本院經核
    其認事用法，均無不當，量刑亦稱妥適。被告上訴意旨，猶執前詞，否認犯罪，
    為無理由，應予駁回。
四、至併案部分（臺灣臺南地方法院檢察署八十六年度偵字第一００五三號）意旨略
    以：被告甲○○於七十九年七月七日十八時許，在台南市○○區○○路一段六九
    八巷巷口，以徒手搬動車輛之方式竊取謝足所有輕型機車一輛，並將之改懸掛車
    牌後，置放於其所開設於台南市○○路之機車行，嗣於七十九年十一月左右轉賣
    予莊富雄，於八十五年八月二十八日十一時三十分許為警於台南市○○路○段七
    五號前查獲莊富雄騎乘該車，而查悉上情云云。按犯罪事實應依證據認定之，無
    證據不得推定其犯罪事實；刑法上竊盜罪需行為人有下手實施竊盜之行為，始足
    當之，刑事訴訟法第一百五十四條、刑法第三百二十條第一項定有明文。經查本
    件證人莊富雄雖證述該車係其於七十九年至被告所開設之機車行以新台幣一萬五
    千元購入，然此亦無法逕行證明被告有下手實施竊取前開機車之犯行，自與刑法
    上竊盜罪之構成要件有間，惟公訴人認此部分有連續犯之關係，屬裁判上一罪，
    爰不另為無罪之諭知。
據上論斷，應依刑事訴訟法第三百六十八條，判決如主文。
本案經檢察官許仲瑩到庭執行職務。
中    華    民    國      九十一      年      一      月      十六      日
                                  臺灣高等法院臺南分院刑事第六庭
                                      審判長法官  楊    明    章
                                            法官  戴    勝    利
                                            法官  顏    基    典
右正本證明與原本無異。
如不服本判決，應於判決送達後十日內向本院提出上訴狀，其未敘述理由者並應於提
出上訴狀後十日內向本院補提理由書（應附繕本)。
                                      法院書記官  呂    嘉    文
中    華    民    國      九十一      年      一      月      十七      日
附錄本判決論罪科刑法條：
中華民國刑法第三百二十二條
以犯竊盜罪為常業者，處一年以上七年以下有期徒刑。
